【裁判字號】    99,抗,285
【裁判日期】    991220
【裁判案由】    拍賣抵押物
【裁判全文】
臺灣臺中地方法院民事裁定               99年度抗字第285號
抗  告  人  陳睦閔
相  對  人  臺灣土地銀行股份有限公司
法定代理人  蘇樂明
上列當事人間拍賣抵押物事件，抗告人對於民國99年11月8日本
院99年度司拍字第682號所為裁定，提起抗告，本院合議庭裁定
如下：
    主    文
抗告駁回。
抗告程序費用新臺幣壹仟元由抗告人負擔。
    理    由
一、按抵押權人於債權已屆清償期而未受清償者，得聲請法院拍
    賣抵押物，就其賣得價金而受清償，民法第873條第1項定有
    明文。又聲請拍賣抵押物係屬非訟事件，法院祇須就抵押權
    人提出之文件為形式上審查，如認其有抵押權登記擔保範圍
    之債權存在，且債權已屆清償期而未受清償，即應為准許拍
    賣抵押物之裁定；且此類事件，並無確定實體上法律關係存
    否之性質，如對於抵押債權之存否有爭執，應另循訴訟途徑
    以謀解決，而不得於抗告程序中主張以求解決，並據為廢棄
    拍賣裁定之理由（最高法院51年臺抗字第269號判例、94年
    度臺抗字第631號裁定意旨參照）。是聲請法院裁定准許拍
    賣抵押物，係屬非訟事件，為裁定之法院僅就抵押權人所提
    出之抵押權設定契約書、他項權利證明書、土地暨建物登記
    謄本為形式上之審查，無從審酌屬於實體上法律關係之事由
    ，抗告法院即本院就拍賣抵押物裁定准予強制執行事件亦應
    僅就形式審查，不得審酌抗告人所爭執之實體事項。
二、抗告意旨略以：抗告人一直均有償付利息，有民國99年10月
    6日放款利息收據及活期儲蓄存款存摺繳款明細可證，並無
    原裁定所稱本件債權已屆清償期，相對人未受償之情形，原
    裁定自屬有誤，爰依法提起抗告云云。經查，相對人於原審
    所提出之抵押權設定契約書、他項權利證明書、土地暨建物
    登記謄本、借據及約定書等件為形式審查，准許相對人為拍
    賣物強制執行之聲請，於法並無不合。至抗告人爭執系爭借
    款，伊一直均有償付利息，並無原裁定所稱本件債權已屆清
    償期，相對人未受償之情形云云，核屬實體上之爭執，依前
    開說明，應由抗告人另提起訴訟，以資解決，非本件非訟事
    件程序所得加以審究。是抗告人本件抗告核無理由，應予駁
    回。
三、另按對於非訟事件，依法應由關係人負擔費用者，法院裁定
    命關係人負擔時，應一併確定其數額，亦為非訟事件法第24
    條第1項所明定，而本件抗告程序費用額，審核卷附證物後
    確定為如主文第2項所示金額，併此敘明。
四、結論：本件抗告為無理由，爰依非訟事件法第46條、第21
    條第2項、第24條第1項，民事訴訟法第495條之1第1項、第
    449條第1項、第78條，裁定如主文。
中    華    民    國    99    年    12    月    20    日
                  民事第四庭  審判長法  官  楊國精
                                    法  官  林筱涵
                                    法  官  張國華
以上正本係照原本作成。
本裁定不得再為抗告
中    華    民    國    99    年    12    月    20    日
                                    書記官  王麗麗

司法院資訊處製作；財團法人民間司法改革基金會備份。
